臺灣臺中地方法院刑事判決
111年度金訴字第91號
公  訴  人  臺灣臺中地方檢察署檢察官
被      告  葉雅玟



上列被告因詐欺等案件，經檢察官提起公訴（110年度偵字第327
08號、110年度偵字第33636號），被告於準備程序中就被訴事實
為有罪之陳述，受命法官於聽取當事人之意見後，經本院合議庭
裁定由受命法官獨任進行簡式審判程序，判決如下：
    主    文
葉雅玟犯如附表各編號所示之罪，各處如附表各編號所示之刑。
應執行有期徒刑壹年捌月。未扣案之犯罪所得新臺幣壹萬柒仟元
沒收，於全部或一部不能沒收或不宜執行沒收時，追徵其價額。
    犯罪事實
一、葉雅玟於民國110年3月間，透過網路結識身份不詳網路暱稱
    「Li Jie」、「❤」、「喬伊」等成年男子後，可預見提供
    金融帳戶予他人作為匯入款項使用，該帳戶可能成為實施財
    產犯罪之工具，以遂行詐欺取財犯罪之目的，且代為領取匯
    入該帳戶內之款項後轉交他人，可能係提領贓款而構成洗錢
    行為，竟仍以縱係如此亦無違反其本意，於民國110年3月間
    之某日，將其申辦之大里草湖郵局帳號000-00000000000000
    號帳戶提供予「Li Jie」、「❤」、「喬伊」等人所屬之詐
    欺集團使用，待有被害人遭詐騙匯入款項至上開帳戶後，再
    由「Li Jie」、「❤」、「喬伊」等人指示葉雅玟前往提領
    贓款。葉雅玟即與暱稱「Li Jie」、「❤」、「喬伊」及其
    等所屬之詐欺集團成員共同意圖為自己不法之所有，基於三
    人以上詐欺取財及一般洗錢之不確定故意之犯意聯絡，為下
    列行為：
(一)由上開集團成員於109年12月間，透過臉書與黃瑞珍結識後
    ，雙方透過手機通訊軟體line、whatsapp聯繫，佯稱：係新
    加坡派駐挪威之承包商，因為機器問題導致工程無法順利完
    成，需要借款云云，致黃瑞珍因此陷於錯誤，自110年1月7
    日起至110年4月9日止，陸續匯款新臺幣（下同）共79萬100
    0元至該詐欺集團指定之帳戶，其中1筆10萬元於110年4月9
    日匯入葉雅玟之前揭帳戶，隨即由葉雅玟於同日16時59分，
    依照「Li Jie」、「❤」之指示前往提領後，再於同日18時3
    0分許，至臺中市烏日區高鐵車站內之星巴克咖啡廳前，連
    同所提領之其餘款項一併交付予「喬伊」，藉此賺取2萬元
    之報酬，而以此方式掩飾該詐騙所得之本質及去向。嗣黃瑞
    珍發覺有異，報警處理，經警循線查獲上情。
(二)由上開集團成員於110年3月間，透過臉書與李月惠結識後，
    雙方透過手機通訊軟體line聯繫，佯稱：係國外軍人，將取
    得一筆退休金欲寄至李月惠住處，他日再前往領取，惟需先
    請李月惠代為支付運費云云，致李月惠因此陷於錯誤，自11
    0年4月9日起至110年4月12日止，陸續匯款5萬6434元、10萬
    元至該詐欺集團指定之帳戶，其中1筆5萬6434元於110年4月
    9日透過無摺存款匯入葉雅玟之前揭帳戶，隨即由葉雅玟於
    同日16時59分，依照「Li Jie」、「❤」之指示前往提領後
    ，再於同日18時30分許，至臺中市烏日區高鐵車站內之星巴
    克咖啡廳前，連同所提領之其餘款項一併交付予「喬伊」，
    藉此賺取2萬元之報酬，而以此方式掩飾該詐騙所得之本質
    及去向。嗣李月惠發覺有異，報警處理，經警循線查獲上情
    。
(三)由上開集團成員於110年3月間，透過line與吳建美聯繫，佯
    稱：欲寄送包裹，請其與物流公司聯繫後，再佯裝為物流公
    司人員佯稱：需依指示匯款補足包裹之差額云云，致吳建美
    因此陷於錯誤，自110年4月6日起至110年4月16日止，陸續
    匯款14萬3000元至該詐欺集團指定之帳戶，其中1筆2萬4000
    元於110年4月6日匯入葉雅玟之前揭帳戶，隨即由葉雅玟於
    同日12時22分，依照「Li Jie」、「❤」之指示前往提領後
    ，再交付予「喬伊」，藉此賺取金額不詳之報酬，而以此方
    式掩飾該詐騙所得之本質及去向。嗣吳建美發覺有異，報警
    處理，經警循線查獲上情。
(四)由上開集團成員於110年4月間，透過網路刊登欲出售筆電之
    資訊，致黃淑娟因此陷於錯誤，與該該詐欺集團成員聯繫後
    ，依指示於110年4月14日13時35分，匯款2萬8471元至葉雅
    玟之前揭帳戶，葉雅玟依指示欲再提款時，因其帳戶出現異
    常交易，於同日14時24分，遭標記為警示帳戶，因此無法提
    領上開款項。嗣黃淑娟遲未取得上開筆電，並經郵局通知所
    匯款之帳戶經通報為警示帳戶，始知受騙，隨即報警處理，
    經警循線查獲上情。
二、案經黃瑞珍訴由彰化縣警察局鹿港分局及李月惠、吳建美訴
    由臺中市政府警察局霧峰分局報告臺灣臺中地方檢察署檢察
    官偵查起訴。
    理    由
壹、程序部分：本案被告所犯係死刑、無期徒刑、最輕本刑為三
    年以上有期徒刑或高等法院管轄第一審案件以外之罪，其於
    準備程序中就被訴事實均為有罪之陳述，經告以簡式審判程
    序之旨，並聽取公訴人及被告意見後，本院合議庭認為適宜
    而依刑事訴訟法第273條之1第1項規定進行簡式審判程序，
    且依刑事訴訟法第273條之2、第159條第2項之規定，不適用
    傳聞法則有關限制證據能力之相關規定，合先敘明。
貳、認定犯罪事實之證據及理由：
    前揭犯罪事實，業據被告葉雅玟於本院準備程序及審理時均
    坦承不諱（詳本院卷第150頁、161頁），核與證人即告訴人
    吳建美警詢（110偵32708卷第126至128頁）、證人即告訴人
    李月惠警詢（同上偵卷第103至104頁）、證人即告訴人黃瑞
    珍警詢（110偵33636卷第25至28頁）、證人即被害人黃淑娟
    警詢（110偵32708卷第157至159頁）所述相符，並有中華郵
    政股份有限公司110年5月6日儲字第110120569號函暨葉雅玟
    之帳戶基本資料、歷史交易清單（110偵32708卷第49至63頁
    ）、李月惠之內政部警政署反詐騙諮詢專線紀錄表、臺北市
    政府警察局松山分局三民派出所受理詐騙帳戶通報警示簡便
    格式表、陳報單、受理各類案件紀錄表、受（處）理案件證
    明單（110偵32708卷第105至113頁）、告訴人李月惠提供之
    手機通訊內容翻拍照片（110偵32708卷第114至120頁）、吳
    建美之臺中市政府警察局第一分局西區派出所受理詐騙帳戶
    通報警示簡便格式表、受理各類案件紀錄表、受（處）理案
    件證明單、金融機構聯防機制通報單（110偵32708卷第129
    至132頁、第134至136頁）、告訴人吳建美提供之手機通訊
    內容翻拍照片、存摺內頁影本、銀行自動櫃員機交易明細（
    110偵32708卷第137至143頁）、告訴人黃淑娟提供之「警示
    帳戶」剩餘款項返還申請暨切結書、台新銀行存款存摺影本
    、銀行交易明細（110偵32708卷第165至169頁）、黃淑娟之
    內政部警政署反詐騙諮詢專線紀錄表、臺南市政府警察局第
    四分局育平派出所受理詐騙帳戶通報警示簡便格式表、受理
    各類案件紀錄表、受（處）理案件證明單（110偵32708卷第
    171至179頁）、黃瑞珍之新北市政府警察局中和分局南勢派
    出所陳報單、內政部警政署反詐騙諮詢專線紀錄表、受理詐
    騙帳戶通報警示簡便格式表、受（處）理案件證明單（110
    偵33636卷第31頁、第37至38頁、第49至59頁）、黃瑞珍提
    出之玉山銀行匯出匯款申請書（110偵33636卷第39至47頁）
    4.中華郵政股份有限公司110年5月6日儲字第1100120569號
    函檢附葉雅玟之帳戶基本資料、歷史交易清單（110偵33636
    卷第61至69頁）、被告葉雅玟與「LiJie」、「❤」、「喬伊
    」之手機通訊內容翻拍照片（110偵33636卷第71至93頁）、
    被告至郵局提款之監視器翻拍照片（110偵33636卷第97至99
    頁）等在卷可資佐證。足徵被告自白與事實相符，應堪採信
    。本案事證已臻明確，被告犯行堪以認定。
參、論罪科刑：
一、按洗錢防制法第2條規定，該法所稱洗錢，指下列行為：一
    、意圖掩飾或隱匿特定犯罪所得來源，或使他人逃避刑事追
    訴，而移轉或變更特定犯罪所得。二、掩飾或隱匿特定犯罪
    所得之本質、來源、去向、所在、所有權、處分權或其他權
    益者。三、收受、持有或使用他人之特定犯罪所得。故若行
    為人意圖掩飾或隱匿特定犯罪所得來源，而將特定犯罪所得
    直接消費處分，甚或交予其他共同正犯，而由共同正犯以虛
    假交易外觀掩飾不法金流移動，即難認單純犯罪後處分贓物
    之行為，應仍構成新法第2條第1或2款之洗錢行為。又刑法
    第339條之4第1項之加重詐欺罪，是法定刑1年以上7年以下
    有期徒刑之罪，而屬洗錢防制法第3條第1款所規定之特定犯
    罪。因此，若詐騙集團係使被害人將款項存入該集團所使用
    之人頭帳戶，以隱匿其詐欺所得之去向，其犯行當應成立洗
    錢防制法第14條第1項之一般洗錢罪（最高法院108年度台上
    字第1744號判決意旨參照）。
二、核被告葉雅玟就犯罪事實欄各次所為，均係犯刑法第339條
    之4第1項第2款之三人以上共同詐欺取財罪及洗錢防制法第1
    4條第1項之一般洗錢罪。
三、按共同實行犯罪行為之人，在合同意思範圍以內，各自分擔
    犯罪行為之一部，相互利用他人之行為，以達其犯罪之目的
    者，即應對於全部所發生之結果，共同負責，不問犯罪動機
    起於何人，亦不必每一階段犯行，均經參與。又關於犯意聯
    絡，不限於事前有所協議，其於行為當時，基於相互之認識
    ，以共同犯罪之意思參與者，亦無礙於共同正犯之成立。且
    數共同正犯之間，原不以直接發生犯意聯絡者為限，即有間
    接之聯絡者，亦包括在內（最高法院98年度台上字第4384號
    、98年度台上字第713號判決意旨參照）。被告葉雅玟雖未
    親自參與撥打電話詐騙之行為，惟被告葉雅玟提供帳戶及擔
    任車手工作，負責拿提款卡前往提款機提領詐欺款項，再依
    指示將詐欺款項交付予「喬伊」，藉此賺取報酬，而以此方
    式掩飾該詐騙所得之本質及去向。被告所為既為該詐騙集團
    犯罪歷程不可或缺之重要環節，足徵被告係以自己犯罪之意
    思而參與本案，即令被告並未與其他負責撥打詐騙電話之成
    員謀面或直接聯繫，亦無礙於其共同參與犯罪之認定。是被
    告與其所屬其餘詐欺集團成員間，就本案有犯意聯絡及行為
    分擔，均為共同正犯。
四、被告就犯罪事實欄各次所為，均係以一行為同時觸犯三人以
    上共同詐欺取財罪及一般洗錢罪，為想像競合犯，均應從一
    重以三人以上共同詐欺取財罪處斷。另按刑法處罰之加重詐
    欺取財罪係侵害個人財產法益之犯罪，其罪數計算，依一般
    社會通念，應以被害人數、被害次數之多寡，決定其犯罪之
    罪數（最高法院108年度台上字第274號判決意旨參照）。是
    被告所犯如附表編號1至4所示之4次三人以上共同詐欺取財
    之犯行，犯意各別，行為互異，應依被害人數 ，予以分論
    併罰。本案被害之告訴人為4人，應論以4罪。從而被告所犯
    如附表所示4次加重詐欺取財罪，告訴人有異，施用詐術之
    時間、內容均屬不同，犯意各別、行為互殊，應予分論併罰
    。
五、按想像競合犯之處斷刑，本質上係「刑之合併」，其所謂從
    一重處斷，乃將想像競合犯組成之評價上數罪，合併為科刑
    一罪，其所對應之刑罰，亦合併其評價上數罪之數法定刑，
    而為一個處斷刑。易言之，想像競合犯侵害數法益者皆成立
    犯罪，論罪時必須輕、重罪併舉論述，同時宣告所犯各罪名
    ，包括各罪有無加重、減免其刑之情形，亦應說明論列，量
    刑時併衡酌輕罪部分量刑事由，評價始為充足，然後依刑法
    第55條前段規定「從一重處斷」，非謂對於其餘各罪可置而
    不論。因此，法院決定處斷刑時，雖以其中最重罪名之法定
    刑，做為裁量之準據，惟於裁量其輕重時，仍應將輕罪合併
    評價在內（最高法院108年度台上字第4405、4408號判決意
    旨參照）。查犯洗錢防制法第14條、第15條之罪，在偵查或
    審判中自白者，減輕其刑，洗錢防制法第16條第2項亦有明
    定。被告於本院審理中自白本案一般洗錢犯行，依洗錢防制
    法第16條第2項規定，原應減輕其刑，惟被告本案一般洗錢
    部分，均屬想像競合犯其中之輕罪，本院於後述被告量刑時
    ，自當一併衡酌上開減輕其刑事由，附此說明。
六、爰審酌被告葉雅玟不思循正當途徑賺取錢財，竟參與詐騙犯
    罪集團，提供帳戶並擔任車手之工作，貪圖可輕鬆得手之不
    法利益，價值觀念偏差，且造成社會信任感危機，損害告訴
    人等財產法益，行為均值非難，及考量被告犯後於院審理中
    尚能坦承犯行，於詐騙集團所擔任之角色、犯罪分工，又被
    告雖與被害人黃瑞珍、吳建美、李月惠分別達成調解，此有
    本院110年度中司刑移調字第75號、第239號、第493號調解
    程序筆錄在卷可參（見本院卷第59、107、129頁），然迄今
    除給付李月惠5千元外，其餘均未履行調解條件，業據被告
    供承在卷（見金訴緝卷第150頁），暨被告自陳之學經歷、
    家庭生活及經濟狀況（見本院卷第116頁）等一切情狀，分
    別量處如附表各編號所示之刑，並定應執行刑如主文所示。
肆、沒收部分：按犯罪所得，屬於犯罪行為人者，沒收之；前2
    項之沒收，於全部或一部不能沒收或不宜執行沒收時，追徵
    其價額，刑法第38之1第1項前段、第3項分別定有明文。次
    按共同正犯各成員內部間，對於不法利得分配明確時，固應
    依各人實際分配所得沒收；然若共同正犯成員對不法所得並
    無處分權限，其他成員亦無事實上之共同處分權限者，自不
    予諭知沒收；而共同正犯各人實際上有無犯罪所得，或其犯
    罪所得之多寡，應由事實審法院綜合卷證資料及調查所得認
    定之。經查，被告於本院審理中供稱：全部共領得報酬22,0
    00元（見本院卷第150頁），故被告所得報酬22,000元，係
    屬被告之犯罪所得，除於審理中已給付告訴人李月惠5千元
    之外，其餘款項17,000元均未扣案，實際上亦未合法發還被
    害人，自應依刑法第38條之1第1項前段、第3項之規定宣告
    沒收，於全部或一部不能沒收時或不宜執行沒收時，追徵其
    價額。
據上論斷，應依刑事訴訟法第273條之1第1項、第299條第1項前
段，判決如主文。
本案經檢察官吳婉萍提起公訴，檢察官陳君瑜到庭執行職務。
中    華    民    國   111    年     7    月    28    日
                    刑事第二庭  法  官  黃光進
以上正本證明與原本無異。
如不服本判決應於收受判決後20日內向本院提出上訴書狀，並應
敘述具體理由；其未敘述上訴理由者，應於上訴期間屆滿後20日
內向本院補提理由書（均須按他造當事人之人數附繕本）「切勿
逕送上級法院」。
告訴人或被害人如不服判決，應備理由具狀向檢察官請求上訴，
上訴期間之計算，以檢察官收受判決正本之日起算。
                                書記官  李噯靜
中    華    民    國    111    年    7      月   28   日

附表
編號 犯罪事實 宣告刑  1 犯罪事實一之㈠所載犯行 葉雅玟犯三人以上共同詐欺取財罪，處有期徒刑壹年參月。  2 犯罪事實一之㈡所載犯行 葉雅玟犯三人以上共同詐欺取財罪，處有期徒刑壹年貳月。  3 犯罪事實一之㈢所載犯行 葉雅玟犯三人以上共同詐欺取財罪，處有期徒刑壹年壹月。  4 犯罪事實一之㈣所載犯行 葉雅玟犯三人以上共同詐欺取財罪，處有期徒刑壹年壹月。 

附錄本案論罪科刑法條：
中華民國刑法第339條之4第1項第2款
犯第339條詐欺罪而有下列情形之一者，處1年以上7年以下有期
徒刑，得併科100萬元以下罰金：
二、三人以上共同犯之。
洗錢防制法第14條第1項
有第2條各款所列洗錢行為者，處7年以下有期徒刑，併科新臺幣
500萬元以下罰金。附錄論罪科刑法條